【裁判字號】    97,交聲,43
【裁判日期】    970314
【裁判案由】    違反道路交通管理處罰條例聲明異議
【裁判全文】
臺灣新竹地方法院交通事件裁定          97年度交聲字第43號
移送機關即
原處分機關  交通部公路總局新竹區監理所
異  議  人
即受處分人  甲○○
上列異議人即受處分人因違反道路交通管理處罰條例案件，對於
交通部公路總局新竹區監理所民國96年12月21日竹監營字第裁50
－E00000000 號違反道路交通管理事件裁決書處分，聲明異議，
本院裁定如下：
    主  文
原處分撤銷。
甲○○不罰。
    理  由
一、異議意旨略以：受處分人即異議人甲○○（下稱異議人甲○
    ○）於民國96年11月8日下午7時許騎乘車號F87－193號重型
    機車行經新竹縣中正西路與新寮街交岔路口時，為警掣單逕
    行舉發，致遭裁決應處新臺幣（下同）4千8百元。惟依員警
    所掣開之違規通知單「通知聯」及「存根聯」所示，本件違
    規時間，均用以不同顏色之筆跡加以篡改；另違規地點所在
    之紅綠燈則過了晚間7 時就沒有紅燈，而異議人甲○○當時
    經過該交岔路口時，紅綠燈之燈號就只有閃爍紅燈，且未見
    員警盤查，亦未曾聽到警笛聲響，而現場之路段是轉彎，前
    方2公尺處還有1個紅綠燈，所以行車速度不可能過快等語，
    故本件處分顯有錯誤，異議人甲○○深感不服，為此狀請撤
    銷原處分云云。
二、原處分意旨略以：異議人甲○○所有之車號F87－193號重型
    機車，於96年11月8日晚間7時零分許在新竹縣竹北市○○○
    路與新寮街口，為新竹縣警察局竹北分局豐田派出所員警填
    掣竹縣警交字第E00000000 號違反道路交通管理事件通知單
    （下稱舉發通知單），逕行舉發其「１、紅燈左轉。２、經
    警鳴笛未停，加速逃逸。」，並送達予異議人甲○○，異議
    人甲○○不服舉發，於96年11月16日向原處分機關即交通部
    公路總局新竹區監理所（下稱新竹區監理所）陳述意見，新
    竹區監理所乃於96年11月21日以竹監營字第0962600994號函
    請原舉發單位即新竹縣警察局竹北分局查證，新竹縣警察局
    竹北分局遂於96年12月7 日以北警交字第0965009136號函覆
    略以：「…說明二、本案舉發員警稱：於96年11月8 日19時
    零分許，在本轄竹北市○○○路與新寮街街口執行交通稽查
    勤務，發現機車駕駛人駕駛F87－193號普通重型機車，行經
    該路口有燈光號誌之交岔路口，號誌燈號正常運作顯示紅燈
    違規紅燈左轉（視同闖紅燈行為），經鳴警笛示意停車受檢
    ，駕駛人見警在後追趕，只轉頭看一下，拒絕停車受檢不服
    稽查取締加速逃逸。因當場不能或不宜攔截製單者，本分局
    員警記名車號、廠牌、顏色及駕駛人特徵等可資辨明之資料
    ，以機車所有人依法以竹縣警交字第E00000000 號違規通知
    單逕行舉發並無違誤（檢附員警工作紀錄簿影本），通知單
    舉發違規時間及車主姓名填寫有誤，係「筆誤」經更正非篡
    改，惟不影響違規事實之存在，…。」等情，新竹區監理所
    再於96年12月17日以竹監營字第0963601529號函覆異議人甲
    ○○違規事實屬實，並請依規繳納罰鍰。惟異議人甲○○對
    於上開函覆仍有不服，新竹縣監理所遂於96年12月21日，依
    據舉發之違規事實及違反道路交通管理處罰條例第53條第1
    項、第60條第1 項、違反道路交通管理事件統一裁罰基準及
    處理細則第43條、第44條及第67條等規定，掣開竹監營字第
    裁E00000000 號違反道路交通管理事件裁決書（下稱裁決書
    ），認異議人甲○○於96年11月8日晚間7時零分許，在新竹
    縣竹北市○○○路○路段有「一、駕車行經有燈光號誌管制
    之交岔路口闖紅燈。二、違反處罰條例之行為，拒絕停車接
    受稽查而逃逸。」等違規行為，裁罰異議人甲○○罰鍰合計
    4千8百元整；並依同條例第63條第1項規定記違規點數3點。
    上開裁決書於同日送達予異議人甲○○，嗣異議人甲○○於
    97年1月4日具狀聲明異議。
三、按犯罪事實應依證據認定之，無證據不得推定其事實；又不
    能證明被告犯罪或其行為不罰者，應諭知無罪之判決，刑事
    訴訟法第154條第2項、第301條第1項，分別定有明文。又認
    定不利於被告之事實，須依積極證據，苟積極證據不足為不
    利於被告事實之認定時，即應為有利於被告之認定，更不必
    有何有利之證據；且事實之認定，應憑證據，如未能發現相
    當證據，或證據不足以證明，自不能以推測或擬制之方法，
    以為裁判基礎；而認定犯罪事實所憑證據，雖不以直接證據
    為限，間接證據亦包括在內；然而無論直接或間接證據，其
    為訴訟上之證明，須於通常一般之人均不致有所懷疑，而得
    確信其為真實之程度者，始得據為有罪之認定，若其關於被
    告是否犯罪之證明未能達此程度，而有合理性懷疑之存在，
    致使無從形成有罪之確信，根據「罪證有疑，利於被告」之
    證據法則，即不得遽為不利被告之認定，亦分別有最高法院
    30年上字第816 號、40年臺上字第86號、76年臺上字第4986
    號等判例可資參照。而依道路交通管理處罰條例第89條規定
    ，法院受理有關交通事件，準用刑事訴訟法之規定，是前開
    規定自得準用於本件聲明異議案件。據此，於法院受理交通
    異議案件時，如依現存證據無法為不利於異議人之認定，亦
    即依現存證據無法認定異議人有為違規之事實存在時，即應
    為不罰之裁定。次按道路交通案件處理辦法第20條前段規定
    ，交通法庭認為聲明異議有理由或聲明異議雖無理由而原處
    分不當或違法者，應以裁定將原處分經聲明異議部分撤銷，
    並自為裁定。從而法院自得依職權審認原處分有無不當或違
    法之情形，非必受當事人主張之拘束，合先敘明。
四、經查：
    訊據異議人甲○○固不否認其於96年11月8日下午7時許有騎
    乘車號F87－193號重型機車行經新竹縣中正西路與新寮街交
    岔路口之事實，然堅決否認有何違規之行為，其於本院97年
    2 月14日訊問時辯稱：伊當時行經新竹縣新寮街與中正西路
    交岔路口時，係看到新竹縣竹北市○○街閃紅燈號誌，至於
    中正西路係閃黃燈號誌，是員警在罰單上篡改紅燈，且伊沒
    有看到任何員警，亦沒有聽到員警鳴笛等語（見本院卷第25
    、28頁）。經查：
（一）證人乙○○即本件掣開竹縣警交字第E00000000 號舉發通
      知單之新竹縣警察局竹北分局豐田派出所員警於本院訊問
      時則證述稱略以：他是本件的舉發員警，事發當時他騎乘
      警用機車沿新竹縣竹北市○○○路往中正東路西向東方向
      行駛時，行經竹北市○○街與中正西路交岔路口時，該處
      紅綠燈是綠燈，而違規人則是由竹北市○○街南向北行駛
      ，且從他前面左轉往中正西路方向行駛，但因違規人有戴
      安全帽，他並沒有看見違規人之面容，只知道壯壯的，他
      以時速約80、90公里之速度追了6、7百公尺後，才看到違
      規人所騎乘之機車車牌，當時他有鳴笛，但蜂鳴器比較小
      聲，不過駕駛人有往後看，且因本件是逕行舉發，而他並
      沒有帶手錶，所以他在看了警用機車上面的電子錶所顯示
      之時間後，便在舉發通知單上之違規時間用綠筆記載96年
      11月8日下午7時12分，但他回去派出所後，才知道時間有
      誤差，而他並沒有辦法確定逕行舉發之時間是下午7時，
      僅能確定是紅綠燈還在作業的時候，因為紅綠燈每天正常
      是在下午7時前才有運作，所以才又用黑筆改成下午7時零
      分，至於當天他所掣開之其他罰單則是看手機上之時間，
      所以那天他所掣開之罰單只有本件有更改時間等語（見本
      院卷第26至28頁）。是依證人乙○○上開所述，其於舉發
      當時既未親眼目睹該違規駕駛人係本件異議人甲○○，且
      於當天所掣開其他罰單上之舉發時間均係採用其手機上的
      時間，為何唯獨本件要採用該警用機車上之時間，是否會
      造成員警執行取締交通違規案件標準不一致之疑慮？再者
      ，證人乙○○事後得知該警用機車上之時間有誤時，即本
      件舉發違規之正確時間存有疑義時，本應詳加查證，但其
      卻僅憑該路段之燈號管制係在下午7 時之前，就妄加揣測
      並將本件舉發通知單上原違規時間96年11月8日下午7時12
      分逕更改為96年11月8日下午7時零分，足稽本案員警之舉
      發並未落實確實性。
（二）又本件系爭新竹縣竹北市○○○路與新寮街交岔路口之紅
      綠燈管制時間，依新竹縣政府警察局97年1 月22日竹縣警
      交字第0970002132號函文略以：「有關竹北市○○○路與
      新寮街號誌運做為每日6時至9時、14時至19時紅綠燈運作
      ，餘時段以閃光方式運作，…。」等語（見本院卷第20頁
      ），可知該路段之紅綠燈管制時間係每日上午6至9時、下
      午2至7時等時段，其餘時段並無管制；本件依卷附之竹縣
      警交字第E00000000號舉發通知單通知聯暨存根聯所示，
      明顯可見違規時間係自96年11月8日下午7時12分更改為96
      年11月8日下午7時零分，則以上開通知聯上原先所記載之
      同日下午7時12分許，新竹縣竹北市○○○路與新寮街號
      口之號誌應係閃光號誌，並非紅綠燈運作時段，本案證人
      乙○○既無法確認異議人甲○○違規之確實時間，自無由
      遽認異議人甲○○確有違規之事實；再者，依證人乙○○
      於員警工作記錄簿上亦僅記載為「一、18－20時竹北區○
      ○○○○街口交通整理，F87－193闖紅燈左轉、鳴笛未停
      」等語，對於車號F87－193號重型機車違規之時間、地點
      均未詳加記載，則本件尚無法依員警於本院訊問時所為之
      證稱，即遽認異議人甲○○確於舉發通知單原記載之時間
      、地點有為違規之行為。
（三）本件舉發所依憑之事證尚無使本院認定異議人甲○○確有
      為本件違規事實之確信，又本院遍查卷內相關資料亦無從
      認定異議人甲○○有為本件違規事實之證據，從而異議人
      甲○○有無為本件舉發通知單所載之違規行為即有疑義，
      是依上開規定，本於罪疑為輕原則，自應對異議人甲○○
      為有利之認定，故本件新竹區監理所此部分所為之處分即
      有認事用法之違誤，異議人甲○○所辯有理由，本院自應
      將原處分撤銷，並諭知異議人甲○○不罰。
五、據上論斷，依道路交通案件處理辦法第20條前段，裁定如主
    文。
中    華    民    國    97    年     3    月     14   日
            臺灣新竹地方法院交通法庭
                              法  官  劉兆菊
以上正本證明與原本無異。
如不服本裁定，應於裁定送達後5日內向本院提出抗告狀。
中    華    民    國    97    年     3    月     14   日
                              書記官  蕭汝芳


司法院資訊處製作；財團法人民間司法改革基金會備份。
